臺灣臺中地方法院民事判決　九十一年度訴字第一三二五號
　　原　　　告　丁○○
　　　　　　　　己○○
　　原　　　告　丙○○
　　　　　　　　戊○○
　　訴訟代理人　庚○○
　　被　　　告　台灣銀行
　　法定代理人　李勝彥
　　訴訟代理人　乙○○
　　複　代理人　甲○○
右當事人間第三人異議之訴事件，本院判決如左：
    主      文
本院九十年度執字一三二五號清償債務執行事件就坐落台中市○區○○○段一一一之二三、
一一一之六四地號上之建號一五六七二號之磚木造二層樓房（面積一層七六．九九平方公尺
、二層七六．九九平方公尺，合計為一五三．九八平方公尺）所為之強制執行程序，應予撤
銷。
訴訟費用由被告負擔。
    事      實
甲、原告方面：
    原告丙○○、戊○○、庚○○未於最後言詞辯論期日到場，其前到場所為聲明及陳述與
    原告丁○○同，茲分述如左：
一、聲明：求為判決如主文所示。
二、陳述：
（一）被告主張坐落台中市○區○○○段一一一之二三、一一一之六四地號上之建號一五六
      七二號地上建物（下稱系爭建物）為姚正昌、買芯慧所有，並進而以朱壽惠、姚正昌
      、買芯慧為執行債務人，對系爭建物聲請查封拍賣，惟查，姚正昌僅係系爭建物之共
      有人之一，而朱壽惠及買芯慧均對系爭建物無任何權利存在；反之，原告等人均為系
      爭建物之共有人，被告以系爭建物為執行標的物之強制執行程序，侵害原告等人的所
      有權，原告等基於所有權人之地位，依強制執行法第十五條之規定，提起第三人異議
      之訴。
（二）系爭建物為原告等人與訴外人姚正昌共有，被告不得聲請就其全部拍賣：
    (一)查系爭建物與門牌號碼台中市○○路一八七號建物（下稱一八七號建物），均為未保
      存登記之建物，而為訴外人姚文道（即原告庚○○之夫、原告丁○○、丙○○、戊○○及訴外人姚正昌之父）於民國（下同）七十年代所興建，其興建之順序為先建有一
      八七號建物，後再增建系爭建物部分，以供姚文道全家居住之用。此觀姚文道之遺產
      稅證明書中之遺產明細表，明列一八七號建物為其遺產，及系爭建物並無獨立之出入
      門戶，須從一八七號建物出入，且無編定門牌可證，系爭建物確係屬一八七號建物之
      附屬增建部分，並同為姚文道所建。按未作保存登記之建物，依目前理論及實務之一
      致見解，係以起造人為所有權人，並且無法以法律行為移轉所有權，故系爭建物之所
      有權原應歸屬於姚文道，且系爭建物並無獨立性，係附屬於一八七號建物而成為一體
      ，自應與一八七號建物歸屬同一所有權，無法獨立成為一物權客體。
    (二)姚文道於八十三年間去世，其遺產由原告四人與姚正昌繼承，而成立共有關係，並非
      姚正昌獨有或其他第三人之財產，被告將系爭建物列為姚正昌、買芯慧之財產，並聲
      請查封拍賣，顯已侵害原告之所有權，原告自得主張撤銷強制執行程序。
三、證據：提出本院民事執行處九十一年三月二十日九十年度執未字第七七六二號通知影本
          一件、遺產稅免稅證明書影本一件、戶籍謄本四件、除戶戶籍謄本一件、房屋稅
          繳款書（九十一年）影本一件、房屋稅繳納通知書（六十四年）影本一件、一八
          七號建物外觀照片二張、系爭建物內部照片三張、系爭建物後方外觀照片三張、
          房屋租賃契約書影本一件為證，並聲請訊問證人陳永重及勘驗現場。
乙、被告方面：
一、聲明：求為判決駁回原告之訴。
二、陳述：
（一）按訴外人姚正昌、買芯慧於八十七年五月五日為擔保訴外人加美利國際行銷股份有限
      公司之債務，將台中市○○段一一一之二三、一一一之六四地號等二筆土地設定最高
      限額抵押權新台幣（下同）六百萬元予被告，訴外人姚正昌、買芯慧並於八十九年五
      月二十二日立切結書，切結其所有之土地地上未辦保存登記之建物（系爭建物）亦視
      同抵押物願無條件由被告處分，是故被告依法聲請強制執行，並無不妥。
（二）原告所提出之國稅局遺產稅免稅證明書，僅能證明其繼承標的物為台中市○區○○路
      一八七號面積一０四．五平方公尺，並非系爭建物，故原告就本件尚非有足以排除強
      制執行之權利，甚為明顯。
（三）對於原告主張一八七建物原為姚文道所有，現因姚文道死亡而由原告等人繼承之事實
      ，無爭執。
三、證據：提出切結書影本一件、本院九十年民執未字第七七六二號公告影本一件、土地登
          記謄本二件、土地登記謄本影本二件為證。
    理      由
一、本件原告丙○○、戊○○、庚○○經合法通知，未於最後言詞辯論期日到場，核無民事
    訴訟法第三百八十六條各款所列情形，爰依被告之聲請，由其一造辯論而為判決。
二、原告主張：被告主張系爭建物為姚正昌、買芯慧所有，並進而以朱壽惠、姚正昌、買芯
    慧為執行債務人，對系爭建物聲請查封拍賣，惟查，姚正昌僅係系爭建物之共有人之一
    ，而朱壽惠及買芯慧均對系爭建物無任何權利存在；反之，原告等人均為系爭建物之共
    有人，被告以系爭建物為執行標的物之強制執行程序，侵害原告等人的所有權，原告等
    基於所有權人之地位，依強制執行法第十五條之規定，提起第三人異議之訴等語；被告
    則以：訴外人姚正昌、買芯慧於八十七年五月五日為擔保訴外人加美利國際行銷股份有
    限公司之債務，將台中市○○段一一一之二三、一一一之六四地號等二筆土地設定最高
    限額抵押權六百萬元予被告，訴外人姚正昌、買芯慧並於八十九年五月二十二日立切結
    書，切結其所有之系爭建物亦視同抵押物願無條件由被告處分，是故被告依法聲請強制
    執行，並無不妥，故原告就本件尚非有足以排除強制執行之權利等語，資為抗辯。
三、經查：一八七建物部分原為姚文道所有，後姚文道於八十三年八月二十九日死亡，原告
    庚○○為其配偶、原告丁○○、丙○○、戊○○及訴外人姚正昌為其子女，均為繼承人
    ，並因繼承而公同共有一八七建物，該一八七建物面臨五權路，現由原告庚○○出租給
    訴外人林鍚裕開設機車行，而系爭建物則係興建在一八七建物之後方，與一八七號建物
    並無任何牆壁之間隔存在，而係和一八七建物合在一起，對外聯絡及出入須通過一八七
    建物，則系爭建物之一樓部分現僅供廚房、神桌及堆置雜物使用，系爭建物之二樓部分
    則設置有房間及起居室，系爭建物後方留有二個門並設置有鐵製樓梯一座連絡防火巷。
    被告因訴外人姚正昌等人積欠其債務，於取得執行名義後，即聲請本院民事執行處對系
    爭建物予以查封，尚未將系爭建物拍賣而拍定等情，業據原告提出本院民事執行處九十
    一年三月二十日九十年度執未字第七七六二號通知影本一件、遺產稅免稅證明書影本一
    件、戶籍謄本四件、除戶戶籍謄本一件、一八七號建物外觀照片二張、系爭建物內部照
    片三張、系爭建物後方外觀照片三張、房屋租賃契約書影本一件，被告提出本院九十年
    民執未字第七七六二號公告影本一件為證，並經本院現場勘驗（製有勘驗筆錄一件在卷
    ）及調取本院本院九十年執字第七七六二號清償債務卷核對無誤，復為兩造所不爭執，
    自堪信為真實。
四、按建築物所有人原建築物之上或於其後為增建，該增建部是否屬於獨立之建築物，端視
    該增建部分是否具備構造上之獨立性及使用上之獨立性而言，即增建部分須滿足前開二
    獨立性，始可謂符合物權獨立性之要求，如有欠缺自難認為是獨立性之建築物。本件系
    爭建物部分與道路即五權路並未相通，其與一八七建物間並無任何牆壁之間隔存在，而
    係和一八七建物合在一起，對外連絡及出入須通過一八七建物等情，業如前述，自難認
    為系爭建物部分具有構造上之獨立性，雖系爭建物之後方與防火巷間有開設門戶並設置
    鐵製梯一座，惟該防火巷旁均是他人之建物等情，有系爭建物後方外觀照片三張在卷可
    稽，足見該門戶應僅係供緊急狀況時之逃生之用而非供出入，自不足因而即認系爭建物
    部分具有構造上之獨立性，再者，系爭建物部分係與一八七建物為一體之使用，兩者間
    並無阻隔，其中系爭建物作為廚房並擺設神桌、堆置雜物及房間，自難認為其具有使用
    上之獨立性，從而，系爭建物自非屬獨立之建築物，應無疑問。又，動產附加於建築物
    而成為一體者，該動產即喪失獨立性，而構成建築物之一部分，該建築物之所有權範圍
    ，亦因而擴張於該附加物，且該建築物之所有權因增建而擴及附加物時，因係屬事實行
    為致建築物所有權有增加，不發生物權變動之效果，自可不待登記，即生效力。本件系
    爭建物如前所述，既屬欠缺構造上及使用上之獨立性，非屬獨立之建築物，則系爭建物
    因附加在一八七建物上，而構成一八七建物之一部分，是故，系爭建物之所有權歸屬，
    自應視一八七建物係何人所有而定，應已無疑，而該一八七建物係屬訴外人姚文道之繼
    承人即原告及訴外人姚正昌公同共有等情，復如前述，則系爭建物自屬原告與訴外人姚
    正昌公同共有，並非訴外人姚正昌單獨所有，應甚明確。至於原告所提出之切結書僅是
    訴外人姚正昌、朱壽惠、買芯慧片面所寫，且與實際情況不符，尚難作為系爭建物所有
    權歸屬認定之依據。
五、本件系爭建物部分之所有權既是屬於原告與訴外人姚正昌公同共有，而非訴外人姚正昌
    單獨所有，則被告以其對訴外人姚正昌、朱壽惠、買芯慧之執行名義，自不得對系爭建
    物為強制執行，而被告聲請對原告所有之系爭建物為強制執行，原告既為所有權人自屬
    有強制執行法第十五條規定之足以排除強制執行之權利存在，從而，其提起本件第三人
    異議之訴，訴請將本院九十年度執字一三二五號清償債務執行事件就系爭建物所為之強
    制執行程序撤銷，為有理由，應予准許。末查，原告聲請訊問證人陳永重欲證明一八七
    建物及系爭建物均是訴外人姚文道所建等，因被告對此並未爭執，且系爭建物所有權歸
    屬之判斷，與該部分是何人興建無涉，故其聲請，核無必要，應予駁回。
六，兩造其餘之攻擊防禦方法，經審酌結果，核與本判決之結論無影響，爰不以一一論述，
　　併予敘明。
七、據上論結，本件原告之訴為有理由，依民事訴訟法第三百八十五條第一項前段、第七十
    八條，判決如主文。
中　　　華　　　民　　　國　　 九十一　　 年　　　 十　　　 月　　   八　　   日
~B臺灣臺中地方法院民事第四庭
~B    法　官　李國增
右為正本係照原本作成。
如不服本判決，應於判決送達後二十日內，向本院提出上訴狀。（須按他造當事人之人數附
繕本）。
中　　　華　　　民　　　國　　 九十一　　 年　　　 十　　　 月　　   八　　   日
~B法院書記官
